【裁判字號】    98,重勞訴,1
【裁判日期】    980521
【裁判案由】    給付薪資等
【裁判全文】
臺灣板橋地方法院民事判決             98年度重勞訴字第1號
原          告  丙○○
                丑○○
                子○○
                壬○○
                癸○○
                戊○○
                辛○○
                丁○○
                庚○○
                甲○○
                己○○
共同訴訟代理人  邱昱宇律師
被          告  亞特精密機械股份有限公司
被告兼上法定代理人
                乙○○
上列當事人間請求給付薪資等事件，於中華民國98年5月7日言詞
辯論終結，本院判決如下：
    主          文
被告亞特精密機械股份有限公司應給付原告丙○○新臺幣壹拾肆
萬肆仟壹佰貳拾伍元、原告丑○○新臺幣柒拾肆萬陸仟貳佰伍拾
捌元、原告子○○新臺幣壹拾伍萬陸仟伍佰捌拾捌元、原告壬○○新臺幣陸拾壹萬零肆佰玖拾貳元、原告癸○○新臺幣柒拾捌萬
仟肆佰捌拾肆元、原告戊○○新臺幣柒拾肆萬陸仟壹佰柒拾伍
元、原告辛○○新臺幣捌萬肆仟肆佰肆拾伍元、原告丁○○新臺
幣伍拾陸萬肆仟貳佰捌拾玖元、原告庚○○新臺幣貳拾肆萬伍仟
肆佰陸拾肆元、原告甲○○新臺幣伍拾壹萬柒仟陸佰拾貳元、
原告己○○新臺幣壹佰壹拾捌萬貳仟零肆拾玖元，及均自中華民
國九十七年十二月十七日起，各至清償日止，按週年利率百分之
五計算之利息。
原告其餘之訴駁回。
訴訟費用由被告亞特精密機械股份有限公司負擔。
本判決第一項於原告丙○○、丑○○、子○○、壬○○、癸○○
、戊○○、辛○○、丁○○、庚○○、甲○○、己○○分別以新
臺幣伍萬元、貳拾伍萬元、伍萬元、貳拾萬元、貳拾伍萬元、貳
拾伍萬元、貳萬元、貳拾萬元、捌萬元、壹拾柒萬元、肆拾萬元
為被告亞特精密機械股份有限公司預供擔保後，各得為假執行；
被告亞特精密機械股份有限公司於執行標的物拍定、變賣、或物
之交付、或假執行執行程序終結前，分別以新臺幣壹拾肆萬肆仟
壹佰貳拾伍元、柒拾肆萬陸仟貳佰伍拾捌元、壹拾伍萬陸仟伍佰
捌拾捌元、陸拾壹萬零肆佰玖拾貳元、柒拾捌萬仟肆佰捌拾肆
元、柒拾肆萬陸仟壹佰柒拾伍元、捌萬肆仟肆佰肆拾伍元、伍拾
陸萬肆仟貳佰捌拾玖元、貳拾肆萬伍仟肆佰陸拾肆元、伍拾壹萬
柒仟陸佰拾貳元、壹佰壹拾捌萬貳仟零肆拾玖元為原告丙○○
、丑○○、子○○、壬○○、癸○○、戊○○、辛○○、丁○○
、庚○○、甲○○、己○○預供擔保，或將請求之標的物提存後
，各得免為假執行。
原告其餘假執行之聲請駁回。
    事 實 及 理 由
壹、程序方面：按訴狀送達後，原告不得將原訴變更或追加他訴
    ，但有被告同意，或擴張或減縮應受判決事項之聲明之情形
    者，不在此限，民事訴訟法第255 條第1 項第1 款、第3 款
    分別定有明文；又被告於訴之變更或追加無異議，而為本案
    之言詞辯論者，視為同意變更或追加，亦為同條第2 項所明
    定。本件原告起訴時原聲明請求以亞特精密機械股份有限公
    司（以下稱亞特公司）為被告，請求被告亞特公司應給付原
    告丙○○新臺幣（下同）144,125 元、原告丑○○785,186
    元、原告子○○176,157 元、原告壬○○642,916 元、原告
    癸○○842,629 元、原告戊○○776,671 元、原告辛○○10
    5,909 元、原告丁○○609,076 元、原告庚○○282,839 元
    、原告甲○○571,800 元、原告己○○1,275,689 元及均自
    起訴狀繕本送達翌日起至清償日止按年息百分之五計算之利
    息等語，嗣於訴訟繫屬中，追加乙○○為共同被告，並變更
    其聲明如下述，其中原告所為追加乙○○為被告部分乃於其
    98年3 月19日提出於本院之民事準備(一)狀內所為訴之追加，
    該準備書狀繕本於98年3 月24日言詞辯論期日當庭送達與乙○○，有言詞辯論筆錄在卷可稽（見本院卷第20頁），乙○○於當時對於原告所為訴之追加無異議而為本案之言詞辯論
    ，應視為同意原告此部分訴之追加，則核原告所為訴之變更
    、追加，合於前揭法條規定，應予准許，合先敘明。
貳、當事人之主張：
一、原告方面：
    聲明：被告亞特公司、乙○○應連帶給付原告丙○○144,12
    5 元、原告丑○○746,258 元、原告子○○156,588 元、原
    告壬○○610,492 元、原告癸○○783,484 元、原告戊○○
    746,175 元、原告辛○○84,445元、原告丁○○564,289 元
    、原告庚○○245,464 元、原告甲○○517,631 元、原告己○○1,182,049 元，及均自起訴狀繕本送達翌日起至清償日
    止按年息百分之五計算之利息。並陳明原告願供擔保以代釋
    明，請准宣告假執行。
    其陳述及所提出之證據如下：
(一)緣原告等均為原告亞特公司（應為被告之誤）生產部門員工
    ，任職期間詳如附表一所示，並有勞工保險投保資料可佐（
    原證一）。原告等自任職以來均認真工作，從無任何不良紀
    錄，被告自91年10月起，即陸續出現積欠員工薪資之情形至
    97年間更為嚴重，原告等先於97年9 月25日日透過台北縣政
    府勞工局進行協商，被告方面表示有誠意處理，雖無力還款
    ，仍請原告等繼續工作，以完成其客戶訂單交貨（原證二：
    第一次勞工局協調會議紀錄），並出具積欠員工薪資之證明
    書（原證三），被告於97年10月15日提出薪資付款計劃表（
    原證四），表示將於10月底之前開始陸續支付欠薪，惟迄至
    97年10月31日，原告等仍未見被告履行其承諾，且自97年1
    月至11月10日仍積欠原告等1 至10個月不等之薪資，積欠薪
    資情形過於嚴重，已影響原告等家庭生活，原告等乃於97年
    11月10日寄發存證信函（原證五：存證信函），以被告違反
    勞動基準法第14條第1 項第5 、6 款之規定終止雙方勞動契
    約，請求支付薪資及資遣費用，同時第2 次向台北縣政府勞
    工局申請第2 次協調（原證六：勞工局協調會議紀錄）。
(二)另原告丙○○部分，被告於97年11月7 日無正當理由非法遭
    解僱，被告雖於非法解僱前先支付積欠之薪資，惟仍非法剋
    扣及積久其薪資1 萬元，此等非法解僱及剋扣原告丙○○薪
    資之行為，同時違反勞基法第14條第1 項第5 、6 款，原告
    丙○○亦同時主張終止勞動契約。
(三)請求資遣，依勞動基準法第17條之規定，在同一雇主之事業
    單位繼續工作，每滿一年發相當於1 個月平均工資之資遣費
    ；選擇勞退新制者，自其開始適用新制之日起，依勞工退休
    金條例第12條之規定，依勞動基準法第11條終止勞動契約時
    ，應按工作年資，每滿1 年發給二分之一個月之平均工資，
    未滿一年者，以比例計給每滿一年半個基數依前款計算之剩
    餘月數，以比例計給之。原告等任職日起算至適用勞工退休
    金條例第12條新制之前，此部分一年1 個基數計算；再自適
    用勞工退休金條例第12條新制之後，至97年11月10日存證信
    函寄達之日，詳細計算式均請參附表。原告等選擇勞退新制
    之期間各不相同，均於附表中載明，按被告於原告等提起本
    案訴訟後，陸續給付部分積欠之薪資，詳如附表，就被告於
    前次訴訟期日所提之98年3 月24日薪資餘額表，原告不爭執
    ，故調整訴之聲明如今日訴之聲明所載。
(四)次按人對於其董事或其他有代表權人因執行職務所加於他人
    之損害，與該行為人連帶負賠償責任，民法第28條定有明文
    ；公司負責人對於公司業務之執行如有違反法令致他人受有
    損害時，對他人應與公司負連帶賠償責任，公司法第23條亦
    有明文。今被告之法定代理人違反勞基法規定，未給付薪資
    及資遺費予原告等，使原告等受有薪資及資遣費未能領取之
    損害，則追加被告乙○○應與被告亞特公司連帶負損害賠償
    之責。
(五)證據：提出勞工保險被保險人投保資料表、臺北縣政府勞工
    局處理勞資爭議協調會97年09月25日會議記錄、亞特精密機
    械股份有限公司員工未付薪資餘額表（97年9 月30日止）、
    亞特精密機械股份有限公司薪資付款計劃表（開會說明97/1
    0/15）、蘆洲郵局97年11月10日第0401號存證信函及郵政掛
    號郵件收件回執、臺北縣政府勞工局97年11月19日北勞資字
    第0970871912號函及所附處理勞資爭議協調會97年11月19日
    會議記錄、薪資表等影本為證據。
二、被告亞特精密機械股份有限公司及乙○○方面：
    聲明：請求駁回原告之訴。
    其陳述及所提出之證據如下：
(一)不同意原告告追加被告乙○○。
(二)被告是不得已才積欠員工薪資。原告丙○○以外之其他十位
    員工欠工資部分如書狀，其他十位員工欠薪是沒有錯的，本
    來是可以還清的，但是因為金融海嘯原因才到現在沒有還清
    。我希望能夠分期來還薪，目前有在職的員工有發薪水時就
    一起發，沒有發薪的話就沒有辦法發。欠薪已經很久了，也
    有告知其他員工無法馬上將薪資給原告，薪水就有問題的，
    資遣費的部分更沒有辦法給。
(三)原告丙○○是因為用上班時間拿家裡的電腦要同事修理，才
    被我開除，原告丙○○的部分是我親眼所見，還找他的課長
    來詢問確有此事才將他開除。
(四)證據：提出亞特公司離職員工未付薪資餘額表（98/3/24）
    、公告（97年11月7 日97亞管字第十101 號）、蘆洲郵局97
    年11月10日第0401號存證信函、臺北縣政府勞工局處理勞資
    爭議協調會97年11月19日會議記錄、亞特精密機械股份有限
    公司損益表（96年及95年1 月1 日至12月31日）等影本為證
    據。
參、得心證之理由：
一、關於被告亞特精密機械股份有限公司部分：
（一）關於原告丑○○、子○○、壬○○、癸○○、戊○○、辛○○、丁○○、庚○○、甲○○、己○○等10人部分：
      按「當事人主張之事實，經他造於準備書狀內或言詞辯論
      時或在受命法官、受託法官前自認者，無庸舉證。」，民
      事訴訟法第279 條第1 項定有明文。本件原告丑○○、子
      ○○、壬○○、癸○○、戊○○、辛○○、丁○○、庚○○、甲○○、己○○等10人主張被告亞特公司積欠其工資
      及資遣費等情，為被告亞特公司所不爭執，並提出餘額表
      為佐證，此數額亦為原告所不爭執，則此一數額乃為原告
      丑○○等10人與被告亞特公司間不爭執之事實，自堪認原
      告丑○○等10人上開主張為真實。而被告亞特公司為原告
      丑○○等10人之雇主，負有應給付原告丑○○等10人工資
      及資遣費之義務，從而，原告丑○○等10人請求被告亞特
      公司給付其積欠之工資及資遣費，及均自起訴狀繕本送達
      翌日即97年12月18日起至清償日止按週年利率百分之五計
      算之利息，即屬有理由，應予准許。
（二）關於原告丙○○部分：
      按「當事人主張有利於己之事實者，就其事實有舉證之責
      任，但法律別有規定或依其情形顯失公平者，不在此限。
      」，民事訴訟法第277 條定有明文。本件原告主張被告亞
      特公司積欠其工資及資遣費，但為被告亞特公司所否認，
      並抗辯稱原告丙○○業已經開除等語。按雇主主張不經預
      告終止其與勞工間之勞動契約者，必須符合勞動基準法第
      12條規定方得為之，倘其終止不符該法條規定，其終止並
      不合法，並不生終止之效力，而勞工自得依同法第14條規
      定不經預告終止其與雇主間之勞動契約，並得依同法第17
      條規定請求給付資遣費，故雇主自應就其合法終止其與勞
      工間之勞動契約之事實，負舉證證明之責。經查，本件被
      告亞特公司固提出其97年11月7 日（九十七）亞管第十一
      ○一號公告影本為證據，據該公告上記載：「一、查生產
      部專員丙○○，經常在廠內不同部門聊天，嚴重影響公司
      規範。二、11月5 日下午2 點40分在電機室玩電腦遊戲軟
      體。已違反亞企管字第九○○二○五號公司電腦及軟體使
      用相關事項，罰款新臺幣壹萬元整。三、該員以修理電腦
      為由欺騙雇主且不懂企業經營困難，不重視服務品質，以
      開除論之。自即日起生效。」等語，惟此一公告僅為被告
      亞特公司對於原告丙○○為終止勞動契約之表示，並未舉
      證證明其所抗辯為真實，則被告亞特公司之抗辯自不能認
      為真實而非可採，從而，原告丙○○主張被告亞特公司違
      反勞動契約，而依勞動基準法第14條規定終止雙方間之勞
      動契約，並請求被告亞特公司給付積欠之工資及資遣費，
      及自起訴狀繕本送達翌日即97年12月18日起至清償日止按
      週年利率百分之五計算之利息，即屬有理由，應予准許。
二、關於被告乙○○部分：
    原告主張被告乙○○為被告亞特公司之負責人，依民法第28
    條及公司法第23條規定，應與被告亞特公司對原告等負連帶
    給付責任等節，為被告所否認；按「法人對於其董事或其他
    有代表權之人因執行職務所加於他人之損害，與該行為人連
    帶負賠償之責任。」、「公司負責人對於公司業務之執行，
    如有違反法令致他人受有損害時，對他人應與公司負連帶賠
    償之責。」，固為民法第28條及公司法第23條第2 項所明定
    ，惟該二條規定之法人或公司之負責人與法人或公司負連帶
    賠償責任乃係因法人或公司之機關對於第三人有侵權行為損
    害賠償責任時，令法人與該行為人負連帶賠償之責，倘係基
    於契約關係所生之損害賠償責任並不包含在內，本件原告等
    主張之訴訟標的法律關係乃係基於勞動契約關係而為之請求
    ，其中部分標的固係本於勞動基準法之規定而來，究其性質
    仍屬於勞動契約之範疇，被告亞特公司因違反雙方間之勞動
    契約致積欠原告等之工資，並因勞動基準法之規定，使原告
    等得對被告亞特公司請求給付資遣費，依照勞動基準法之規
    定，其負責人違反該法之規定不給付資遣費，尚有罰則之規
    定，但並非對於勞動契約之他方即勞工有何侵權行為存在，
    自無依前揭法條規定，令法人之機關或公司之負責人與法人
    或公司負連帶賠償責任之餘地，原告此部分請求被告乙○○
    應與被告亞特公司就原告請求給付工資及資遣費負連帶給付
    責任等節乃屬無理由，應予駁回。
肆、假執行之宣告：原告陳明願供擔保以代釋明聲請宣告假執行
    ，核其勝訴部分合於法律規定，爰酌定相當之擔保金額就其
    勝訴部分為准予假執行之宣告；原告其餘假執行之聲請，因
    該部分訴之駁回而失所附麗，應併予駁回。
伍、本件事證已臻明確，兩造其餘主張及攻擊防禦方法與證據，
    經本院斟酌後，與本件判決結果已不生影響，故不一一論列
    ，附此敘明。
陸、結論：原告之訴為一部有理由，一部無理由，依民事訴訟法
    第78條、第79條、第390條第2項，判決如主文。
中    華    民    國    98    年    5     月    21    日
            民事第一庭  法  官  許瑞東
以上正本證明與原本無異
如對本判決上訴，須於判決送達後20日內向本院提出上訴狀
中    華    民    國    98    年    5     月    21    日
                        書記官  賴玉芬


司法院資訊處製作；財團法人民間司法改革基金會備份。
